【裁判字號】    97,訴,1883
【裁判日期】    971126
【裁判案由】    偽造有價證券
【裁判全文】
臺灣臺中地方法院刑事判決     97年度訴字第1883號、4576號
公  訴  人  臺灣臺中地方法院檢察署檢察官
被      告  戊○○
選任辯護人  劉進堂律師
被      告  乙○○
輔  佐  人  丙○○
指定辯護人  本院公設辯護人  蔡育萍
上列被告因偽造有價證券案件，經檢察官提起公訴（97年度偵字
第8164號）及追加起訴(97年度蒞字第881號)，本院判決如下：
    主    文
乙○○共同意圖供行使之用而偽造有價證券，處有期徒刑參年壹
月。
戊○○共同意圖供行使之用而偽造有價證券，處有期徒刑參年肆
月。偽造如附表所示之本票上偽造丁○○之印文及署押部分，沒
收。又犯行使偽造有價證券罪，累犯，處有期徒刑參年陸月。又
犯詐欺取財未遂罪，累犯，處有期徒刑肆月。應執行有期徒刑肆
年陸月。偽造附表所示之本票上偽造丁○○之印文及署押部分，
沒收。
    犯罪事實
一、乙○○於民國81年年中，因從事房地產急需資金週轉，而在
    臺中縣大里市○○路 (筆錄誤植為臺中市○○路)某處，以
    票貼方式，向戊○○ (曾於96年間犯重利案，經本院判處有
    期徒刑4月，並於96年12月14日中高分院上易字第1725號判
    決確定，於97年1月21日易科罰金執行完畢)借貸新臺幣 (下
    同)100 多萬元，而未償還。詎當時戊○○、乙○○基於偽
    造有價證券之犯意聯絡及行為分擔，於81年11月15日，在上
    揭處所，戊○○明知乙○○未得丁○○同意或授權，即要求
    乙○○簽發附表所示本票1紙，並要求乙○○在該本票上代
    偽造丁○○姓名後，再由戊○○以先前丁○○向其借貸時，
    所交付辦理抵押權設定之印鑑章盜蓋於該本票發票人處，發
    票完成後，由戊○○取得該本票，作為乙○○向其借款之擔
    保。嗣戊○○於96年11月13日，以該本票向臺灣臺中地方法
    院簡易庭提起給付票款之民訴事訟，丁○○始循線查悉上情
    。而戊○○又另行起意，明知上開本票並非丁○○所簽發，
    其與乙○○共同涉有偽造有價證券罪嫌，業經臺灣臺中地方
    法院檢察署以97年度偵字第8164號提起公訴，竟仍另基於行
    使偽造有價證券之犯意，先於民國97年3月間，持上開偽造
    本票向本院取得97年度拍字第28號民事裁定後，再於同年8
    月19日，以上開拍賣抵押物之裁定，執該裁定為執行名義，
    向本院民事執行處聲請就丁○○所有坐落於臺中市○○區○○路19之7號建物及土地為拍賣之強制執行，而使丁○○之
    上開房地遭法院查封，惟尚未取得任何財物，因而未遂。
二、案經丁○○訴請臺灣臺中地方法院檢察署檢察官偵查起訴及
    檢察官蒞庭時追加起訴。
    理    由
一、訊據被告乙○○對於上與被告戊○○共同偽造有價證券之犯
    罪事實坦承不諱，核與告訴人丁○○指述情節相符。被告戊○○則矢口否認涉有前揭犯行，辯稱：伊與被告乙○○完全
    不熟，(因告訴人)丁○○以前有向伊借過2次錢，且都有設
    定抵押，(後來由告訴人)丁○○帶 (被告)乙○○來向伊借
    錢，當時渠等說渠等2人係投資房地產與法拍屋，並說要共
    同借錢，(當時)是用支票借錢，而且 (告訴人)丁○○有當
    場在該支票背書，後來該支票均未兌現，(告訴人)丁○○授
    權 (被告)乙○○開 (附表所示之)本票，伊前後收取80萬元
    利息，伊有向臺灣臺中地方法院 (簡易庭)提起給付票款之
    訴，後來撤回，伊無前揭犯行云云。經查，
  (一)、被告乙○○以證人身分具結證述：(附表所示之本票)是
        (被告)戊○○要伊簽署的，伊於81年年中，因從事房地
        產急需資金週轉，而在臺中縣大里市○○路 (筆錄誤植
        為臺中市○○路)某處，以票貼方式，向 (被告)戊○○
        借貸100 多萬元，且因之前開的支票不夠繳納 (上揭借
        款)，所以 ( 被告戊○○)要伊簽附表所示之本票，並
        要伊於發票人處偽造 (告訴人)丁○○姓名，伊簽該本
        票前，未經 (告訴人)丁○○同意，而 (告訴人)丁○○
        印文係 (被告)戊○○蓋的，當時 (被告)戊○○說，伊
        將借款還清時，就會將該本票還伊等語。又被告乙○○
        於97年6月19日於本院審理時稱：「不是，是被告叫我
        簽名的，他說簽沒有關係，本來差壹百萬多，我沒有辦
        法還他，我找他商量，他很生氣，我拜託他，他說若跟
        外面借款，都要斷手斷腳，我女兒那麼小，怕對他們不
        利，他叫我簽我就簽。」被告乙○○復於97年7月10日
        於本院審理時稱：「那是他 (指戊○○)用描複印偷刻
        的。」 (參97.6.19及97.7.10本院審理筆錄)。雖被告
        戊○○主張共同被告乙○○與告訴人丁○○具親屬關係
        ，即告訴人為乙○○之妹夫，乙○○為偏袒、保護告訴
        人之房屋免被拍賣，乃自願承擔刑責，並拖被告戊○○
        下水云云。惟被告戊○○、乙○○2人所犯乃刑法201條
        第1項偽造有價證券罪，其刑度為3年以上10年以下有期
        徒刑之重罪，而乙○○與告訴人僅為旁系姻親關係，本
        件苟無被告乙○○所稱有上揭共同偽造本票之情事，被
        告乙○○豈願甘冒偽造有價證券之重罪而承認上開犯行
        ！是被告戊○○辯稱乙○○乃為偏袒並維護告訴人，要
        屬臨訟卸責之飾詞，顯不可採。
  (二)、依被告戊○○庭呈附卷之支票3張，發票人雖為被告乙○○，且告訴人亦在該支票背面背書，然上揭支票僅能
        證明告訴人願負上揭支票背書人之票據責任，尚無法遽
        認告訴人有同意被告乙○○於附表所示本票發票人處代
        書其姓名之事實，況被告乙○○擅自於附表所示發票人
        處，偽造告訴人姓名，業據被告乙○○證述如上，則被
        告戊○○所辯亦非可採。且衡諸常情，茍告訴人有授權
        被告乙○○代簽發附表示之本票，則被告戊○○於96年
        11月13日，以該本票向臺灣臺中地方法院簡易庭提起給
        付票款之民訴事訟，事後為何要撤回，又上揭本票如係
        被告乙○○與告訴人向被告戊○○借款之擔保，則被告
        戊○○為何未向告訴人催討欠款及利息？被告戊○○所
        辯，顯與常情有違，其辯詞委無可採。
  (三)、此外，復有附表所示之本票影本1份、本院97年度拍字
        第28號民事裁定影本1份、民事聲請裁定拍賣抵押物狀
        (附於97年度他字第654號第60、62頁)、聲請強制執行
        狀、本院民事執行處函、查封筆錄等影本各一份附卷可
        佐。
    綜上所述，本案事證明確，被告犯行堪予認定。被告戊○○
    之辯護人劉進堂律師主張調閱台中市中興地政事務所75年6
    月5日登記字第15127號及79年7月23日登記字第23590號丁○○設定抵押權契約書及印鑑證明之原件等，並主張向台中市
    西區戶政事務所調閱丁○○於75年、79年設立印鑑證明原本
    等，經各該所以逾保存年限已辦理銷毀、或已逾10年業已銷
    毀，有各該所97年7月29日中興地所四字第0970010226號函
    及97年8月4日中市西屯戶字第0970004181號函各1份附卷可
    佐，又劉進堂律師又主張向台中市中山地政事務所函調「台
    中市西屯區○○○段2664號建號」77年10月18日、81年3月
    25日、81年11月27日辦理抵押權設定之登記資料，本院認本
    件事證已臻明確，上述抵押權登記之資料，亦不能為被告戊○○有利之認定，認為沒有再予調閱之必要件，附此敘明。
二、核被告乙○○所為，係犯刑法第201條第1項偽造有價證券罪
    ；核被告戊○○所為，係犯同法第201條第1項偽造有價證券
    罪、第2項行使偽造有價證券罪。被告戊○○以偽造之本票
    聲請法院裁定准予強制執行後，執該裁定為執行名義，聲請
    強制執行，則其行為，為行使偽造有價證券以外之另一行為
    ，應論以刑法第339條第3項、第1項 (公訴人已於追加起訴
    狀載明，並於論告時敘明被告另涉詐欺犯行，自應認就此部
    分，業經提起公訴。)詐欺取財未遂罪 (最高法院85年度台
    上字第3936號參照)。被告乙○○偽造告訴人姓名，為偽造
    有價證券階段行為，不另論罪。又被告戊○○盜蓋告訴人丁○○印文，為偽造有價證券階段行為，不另論罪。又被告戊○○持上開本票向本院聲請拍賣抵押物裁定部分，乃係另行
    起意，其行使偽造有價證券與偽造有價證券及詐欺取財未遂
    罪3罪間，犯意各別，行為亦殊，應分論併罰。被告戊○○
    、乙○○就偽造有價證券部分，彼此有犯意聯絡及行為分擔
    ，應論以共同正犯。被告戊○○曾於96年間犯重利罪，經本
    院判處有期徒刑4月，並經台灣高等法院台中分院上訴駁回
    確定，於97年1月21日易科罰金執行完畢，有台灣高等法院
    被告前案紀錄表1份附卷可佐，被告於97年8月19日以偽造之
    本票聲請本院強制執行，所犯本案行使偽造有價證券及詐欺
    取財未遂罪，已構成累犯，爰依刑法第47條第1項各加重其
    刑。爰審酌被告2人犯罪之動機、目的、手段、所生危害及
    犯後態度等一切情狀，分別量處如主文所示之刑，並就被告
    戊○○部分，定其應執行刑。附表所示之本票就偽造丁○○
    發票部分，爰依刑法第205條宣告沒收。
據上論斷，應依刑事訴訟法第299條第1項前段，刑法第28條、第
201條第1項、第339條第3項、第1項、第205條、第47條第1項、
第51條第5款，判決如主文。
本案經檢察官甲○○到庭執行職務。
中    華    民    國    97    年    11    月    26    日
                  刑事第七庭  審判長法  官  陳如玲
                                    法  官  高文崇
                                    法  官  郭德進
以上正本證明與原本無異。
如不服本判決應於收受判決後10日內向本院提出上訴書狀，並應
敘述具體理由；其未敘述上訴理由者，應於上訴期間屆滿後20日
內向本院補提理由書（均須按他造當事人之人數附繕本）「切勿
逕送上級法院」。
中    華    民    國    97    年    11    月    26    日
                                     書記官  陳惠玲
                                                       B
附錄論罪科刑法條
中華民國刑法第201條：（有價證券之偽造變造與行使罪）
意圖供行使之用，而偽造、變造公債票、公司股票或其他有價證
券者，處3年以上10年以下有期徒刑，得併科3千元以下罰金。
行使偽造、變造之公債票、公司股票或其他有價證券，或意圖供
行使之用，而收集或交付於人者，處1年以上7年以下有期徒刑，
得併科3千元以下罰金。
中華民國刑法第339條：（普通詐欺罪）
意圖為自己或第三人不法之所有，以詐術使人將本人或第三人之
物交付者，處5年以下有期徒刑、拘役或科或併科1千元以下罰金
。
以前項方法得財產上不法之利益或使第三人得之者，亦同。
前二項之未遂犯罰之。
附表:
 ┌────┬────────┬──────┬─────┐
 │票    號│面額(新臺幣\元) │發  票 日 期│發  票  人│
 ├────┼────────┼──────┼─────┤
 │TS156955│570萬元         │81年11月15日│丁○○    │
 │        │                │            │乙○○    │
 └────┴────────┴──────┴─────┘


司法院資訊處製作；財團法人民間司法改革基金會備份。
